臺灣苗栗地方法院民事裁定　　　　　　　99年度監宣字第88號
聲　請　人　傅志彰
相　對　人　傅荔良
關　係　人　陳戴菊英
　　　　　　戴金珠
　　　　　　戴孔志
　　　　　　傅錦英
　　　　　　傅齡英
　　　　　　陳國海
上列聲請人聲請對相對人為監護宣告事件，本院裁定如下：
    主    文
宣告相對人傅荔良（民國○ 年○ 月○○日出生，身分證統一編號：
Ｚ000000000號）為受監護宣告之人。
選定傅志彰（民國○○年○ 月○○日生、身分證統一編號：Ｚ0000000
00號）、陳國海（民國○○年○ 月○○日生、身分證統一編號：Ｚ000
000000號）為受監護宣告之人之監護人；對於受監護宣告之人生
活、護養療治方面之職務，由傅志彰單獨行使；對於受監護宣告
之人財產管理方面之職務，由陳國海單獨行使。
指定戴孔志（民國○○年○○月○○日生、身分證統一編號：Ｚ0000000
00號）為會同監護人陳國海開具財產清冊之人。
聲請費用由受監護宣告之人負擔。
    理    由
一、按對於因精神障礙或其他心智缺陷，致不能為意思表示或受
    意思表示，或不能辨識其意思表示之效果者，法院得因本人
    、配偶、四親等內之親屬、最近1 年有同居事實之其他親屬
    、檢察官、主管機關或社會福利機構之聲請，為監護之宣告
    ，民法第14條第1 項定有明文。
二、本件聲請意旨略以：聲請人為相對人之次子，相對人因車禍
    ，雖經送醫診治仍無起色，不能為意思表示，為此請求宣告
    相對人為受監護宣告之人等語，並提出兩造及所有關係人之
    戶籍謄本、中華民國殘障手冊影本、童綜合醫療社團法人童
    綜合醫院診斷書等件為證。本院於民國99年10月13日實施鑑
    定程序，並於鑑定人，即財團法人為恭紀念醫院張敏醫師前
    訊問相對人，惟相對人對本院之訊問有時有點頭之反應、有
    時則全無反應，臨床心理師並當場表示相對人可以接收外在
    的訊息，但是不知道其理解到何程度，其亦無法以口語表達
    等語，有勘驗筆錄在卷可稽。另經鑑定人鑑定結果，認為：
    相對人因車禍腦部受傷導致認知功能嚴重退化，無法與現實
    社會互動，也無法完全處理自身事務，完全須依賴他人養護
    。因此推測相對人表達意思的能力相當有限等語，此有財團
    法人為恭紀念醫院精神鑑定報告書1 份在卷可稽。綜上情形
    ，堪認相對人確已達不能為意思表示或受意思表示之狀態，
    爰依首開規定，宣告相對人為受監護宣告之人。
三、又按受監護宣告之人應置監護人，法院為監護之宣告時，應
    依職權就配偶、四親等內之親屬、最近1 年有同居事實之其
    他親屬、主管機關、社會福利機構或其他適當之人選定1 人
    或數人為監護人，法院選定數人為監護人時，得依職權指定
    其共同或分別執行職務之範圍，並同時指定會同開具財產清
    冊之人，法院為前項選定及指定前，得命主管機關或社會福
    利機構進行訪視，提出調查報告及建議，監護之聲請人或利
    害關係人亦得提出相關資料或證據，供法院斟酌，法院選定
    監護人時，應依受監護宣告之人之最佳利益，優先考量受監
    護宣告之人之意見，審酌一切情狀，並注意下列事項：一、
    受監護宣告之人之身心狀態與生活及財產狀況。二、受監護
    宣告之人與其配偶、子女或其他共同生活之人間之情感狀況
    。三、監護人之職業、經歷、意見及其與受監護宣告之人之
    利害關係。四、法人為監護人時，其事業之種類與內容，法
    人及其代表人與受監護宣告之人之利害關係，民法第1110條
    、第1111條、第1111條之1 、第1112條之1 分別定有明文。
    末按監護宣告之裁定，應同時選定監護人及指定會同開具財
    產清冊之人，並附理由，民事訴訟法第604 條第1 項亦有明
    文規定。本院審酌聲請人長年與相對人同住，長期照顧相對
    人之身體，有意願擔任相對人之監護人；而關係人陳國海為
    相對人之外孫（即相對人長女陳戴菊英之長子），此有其等
    之戶籍謄本、全戶戶籍資料查詢結果各1 份在卷可稽，陳國
    海現於苗栗縣竹南農會任職，其亦有意願擔任相對人之監護
    人，代為管理相對人財產（存款）之職務，亦有其出具之同
    意書1 紙在卷可稽。另根據本院於100 年3 月7 日訊問包含
    聲請人在內之全體相對人子女，即聲請人、關係人陳戴菊英
    、戴金珠、戴孔志、傅錦英、傅齡英等6 人，其等均同意由
    聲請人及關係人陳國海共同擔任相對人之監護人，其中由聲
    請人負責相對人身體照顧之部分，由陳國海負責管理相對人
    之財產等語，此有本院同日訊問筆錄可稽。另本院依職權囑
    託苗栗縣政府進行訪視，其訪視調查報告，認為：相對人身
    體機能確實因為車禍受損，以致於臥床需人照顧，且聲請人
    亦提供適當照顧環境予相對人。然聲請人之經濟能力有限，
    據聲請人表示相對人剩餘之存款約新臺幣200 萬元左右，照
    顧所需之費用皆由此支出，此種方式是否可維持長久，尚需
    透過精密之計算，且親屬資源之建構，較有助於讓相對人獲
    得更完善之照顧計畫等語，此有苗栗縣政府之調查報告1 份
    在卷可參。另戴孔志為相對人之長子，其有意願擔任會同開
    具財產清冊之人，而相對人上開其餘5 名子女均同意由戴孔
    志擔任會同開具財產清冊之人，此有本院100 年3 月7 日之
    訊問筆錄可參。綜上所述，爰依前揭規定，選定聲請人及陳
    國海為相對人之共同監護人，其中對於受監護宣告之人身體
    養護方面之職務，由傅志彰1 人單獨行使；對於受監護宣告
    之人財產管理方面之職務，由陳國海1 人單獨行使；併指定
    戴孔志為會同開具財產清冊之人。
四、末按，監護人於執行有關受監護人之生活、護養療治及財產
    管理之職務時，應尊重受監護人之意思，並考量其身心狀態
    與生活狀況；監護開始時，監護人對於受監護人之財產，應
    依規定會同法院指定開具財產清冊之人，於2 月內開具財產
    清冊，並陳報法院（本件受監護人之財產既經本院指定由關
    係人陳國海管理，故上開會同開具財產清冊之人開具財產清
    冊並陳報法院之事務，亦應由關係人陳國海任之，併此說明
    ）；於前條之財產清冊開具完成並陳報法院前，監護人對於
    受監護人之財產僅得為管理上必要之行為；監護人對於受監
    護人之財產，非為受監護人之利益，不得使用、代為或同意
    處分；監護人代理受監護人購置或處分不動產，或就其居住
    之建築物或基地出租、供他人使用或終止租賃，非經法院許
    可，不生效力，新修正民法第1112條、第11 13 條準用同法
    第1099條第1 項、第1099條之1 、第1101條第1 項及第2 項
    之規定甚明，請參照辦理。
五、依民事訴訟法第608 條第1 項，裁定如主文。
中    華    民    國   100    年    3     月    18    日
                   家事法庭法  官  潘進順
以上正本係照原本作成。
如不服本裁定關於選定監護人及指定會同開具財產清冊之人等部
分，應於裁定送達後10日內向本院提出抗告狀，並應繳納抗告費
新臺幣1,000 元；其餘關於宣告監護部分，不得抗告。
中    華    民    國   100    年    3     月    18    日
                           書記官  簡慶仁